【裁判字號】    97,交聲,15
【裁判日期】    970310
【裁判案由】    聲明異議
【裁判全文】
臺灣嘉義地方法院交通事件裁定          97年度交聲字第15號
原處分機關  交通部公路總局嘉義區監理所
異  議  人
即受處分人  甲○○
上列異議人即受處分人因違反道路交通管理處罰條例案件，對於
原處分機關即交通部公路總局嘉義區監理所民國97年1 月3 日所
為之處分（嘉監裁字第裁70-M00000000號），聲明異議，本院裁
定如下：
    主  文
異議駁回。
    理  由
一、原處分意旨略以：異議人即受處分人甲○○（下稱異議人）
    ，於民國96年12月11日12時55分許，駕駛車牌號碼172-TP號
    自用一般大貨車，行駛於南85線新東路段，經台南縣警察局
    白河分局以南縣警交字第M00000000 號通知單（下稱舉發通
    知單）當場舉發「未經申請許可行駛管制路線」。異議人不
    服而提出申訴，經查該路段係台南縣政府公告禁止20噸以上
    砂石貨車通行之道路，而異議人當日駕駛之大貨車核定總連
    結重量為35公噸，確有違反公告禁止事項，應依法裁處，遂
    於97年1 月3 日依道路交通管理處罰條例第60條第2 項第2
    款之規定，以嘉監裁字第裁70-M00000000號裁決書（下稱原
    處分書），裁處異議人新臺幣（下同）900 元之罰鍰，並依
    同條例第63條之規定記違規點數1 點等語。
二、聲明異議意旨則以：異議人駕駛車號172-TP之大貨車，於96
    年12月11日12時55分行駛菁寮往新營路段，行經85線新東段
    ，此線為菁寮往新營之唯一通行必經路線，該路段並無任何
    標示和禁止標記15噸以上車輛不能通行，台南縣政府僅在網
    路公告，漠視用路人權益云云。
三、按「為維護道路交通安全與暢通，公路或警察機關於必要時
    ，得就下列事項發布命令：一、指定某線道路或某線道路區
    段禁止或限制車輛、行人通行，或禁止穿越道路，或禁止停
    車及臨時停車。」、「汽車駕駛人，駕駛汽車有下列情形之
    一，而本章各條無處罰之規定者，處新臺幣9 百元以上1 千
    8 百元以下罰鍰：... 二、不遵守公路或警察機關，依第5
    條規定所發布命令。」，道路交通管理處罰條例第5 條第2
    款、第60條第2 項第2 款分別定有明文。經查：
(一)異議人曾於96年12月11日12時55分許，駕駛車頭之車牌號碼
    為172-TP號之聯結車，行駛於南85線新東路段，當日其所駕
    駛之聯結車總噸數為35噸，並未向台南縣政府所轄警察機關
    申請通行證，業據異議人自承在卷，並有取締現場照片4 張
    在卷可憑（見本院卷第24至25頁、第34頁）。而台南縣政府
    曾於86年6 月28日以(86) 府警交字第96160 號公告「20噸
    以上砂石大貨車行駛路線」，公告中並載明「右列省、縣、
    鄉、鎮市道○○路線以外之道路，禁止20噸以上砂石貨車通
    行；遇有特殊需要行駛禁行路線之20噸以上砂石貨車，可專
    案向本府警察局所轄相關分局申請核發通行證，依申請路線
    、期限通行」；此外，台南縣政府並曾於96年9 月3 日在其
    網站上公告砂石大貨車行駛路線，均不包含南85線，則有台
    南縣警察局白河分局96年12月20日南縣白警四字第09600135
    32號函檢附之上開公告各1 紙在卷可憑。是異議人遭舉發違
    規當日，確係未遵守警察機關發布之上開命令，而行駛於禁
    止20噸以上大貨車行駛之路段無誤。
(二)異議人雖稱：上開公告僅公布於網路，南85線新東段又未設
    置禁止大貨車行駛之標誌，其直到被取締才知道該路段大貨
    車不得通行，原處分顯有嚴重瑕疵云云。惟人民違反法律上
    之義務而應受行政罰之行為，法律無特別規定時，雖不以出
    於故意為必要，仍須以過失為其責任條件；但應受行政罰之
    行為，僅須違反禁止規定或作為義務，而不以發生損害或危
    險為其要件者，推定為有過失，於行為人不能舉證證明自己
    無過失時，即應受處罰（大法官會議釋字第275 號解釋參照
    ）。查：
 1、上開「20噸以上砂石大貨車行駛路線」自公告迄今，路線之
    修正及增列，均辦理公告，並函送全國駕駛員職業總公會、
    臺灣省砂石商業同業公會聯合會及各縣市道安會報等相關單
    位公告周知，有台南縣政府以97年3 月4 日府工交字第0970
    048988號函檢送之相關公告及宣導資料在卷可稽。而異議人
    自承其曾參加嘉義縣道安會報，開大貨車幾十年，之前是開
    20噸大貨車，會超載，因為去年當選司機公會代表，要守法
    不超載，所以換成35噸的車子（見本院卷第4 頁、第34頁）
    。足認異議人對於駕駛大貨車、聯結車應遵守之相關規範，
    應知之甚詳。
 2、另台南縣政府相關主管機關，曾於新營市○○路○ 段與南85
    線交岔路口設置「禁止砂石車聯結車左右轉」之禁制標誌，
    亦有台南縣警察局白河分局97年1 月21日南縣白警字第0970
    000850號函及該函檢附之照片4 張在卷足稽（見本院卷第20
    至23頁）。而異議人自承其係建材之經銷商，只要有客戶要
    蓋房子叫貨就要送貨，對於新營市區很熟，每天都會經過長
    榮路與南85線交岔路口，知道該處設有禁止砂石車、聯結車
    左右轉之標誌（見本院卷第34至35頁）。亦堪認異議人應知
    聯結車不得左右轉進入南85線甚明。
 3、異議人雖於聲明異議狀另指稱南85線為菁寮至新營之唯一通
    行必經路線。惟舉發本件違規之台南縣警察局白河分局長安
    派出所員警乙○○於本院調查庭具結證稱：南85線並非菁寮
    往新營之唯一通行必經路線，異議人可以行駛台一線，異議
    人是從嘉義方向開過來，正常大型車要南下應該要走台一線
    比較寬敞，因為安溪寮那邊有地磅，貨車要逃避地磅，所以
    都會開進村莊，居民就會抱怨警方沒有取締，96年10月時有
    居民到台南縣長信箱去反應有大貨車進入南85線，所以白河
    分局分局長要求編排勤務，專責取締，在96年12月份異議人
    被取締之前每天都有執行這個勤務至少1 個月以上，有執行
    勤務的時候大概每天都會取締到（見本院卷第31至33頁）。
    異議人亦於本院庭訊中自承其可以走台一線，但是比較遠，
    為了節省都走最近、最快的路（見本院卷第34頁）。是其辯
    稱南85線為菁寮往新營之唯一通行必經路線，亦無可採。
 4、由上堪認：異議人駕駛大貨車多年，且為司機公會代表，對
    於各縣市警政機關為確保道路交通安全，多會規範大貨車得
    行駛之路線，應知之甚稔，其既駕駛大貨車行駛於臺南縣境
    ，即負有詳查得行駛之路線以及依路線行駛之義務，而不得
    諉為不知，任意駕駛總重達35噸之聯結車行駛於主管機關管
    制行駛之鄉鎮道路，致影響居民及往來人車之安全。
四、綜上所述，異議人違規之事證明確，從而，原處分機關就異
    議人之上開違規事實，援引道路交通管理處罰條例第60條第
    2 項第2 款及違反道路交通管理事件統一裁罰基準及處理細
    則等規定，裁處異議人罰鍰新臺幣900 元，並依同條例第63
    條第1 項第1 款（原處分書漏載第1 項第1 款）記違規點數
    1 點，核無不當或違法，本件異議為無理由，應予駁回。
據上論斷，應依道路交通管理處罰條例第87條第2 項、道路交通
案件處理辦法第19條，裁定如主文。
中    華    民    國     97    年    3    月    10    日
                    交通法庭  法  官  陳 蒨 儀
上列正本證明與原本無異。
如不服本裁定，應於裁定送達後5日內向本院提出抗告狀（應附
繕本）。
中    華    民    國    97    年    3     月    12    日
                              書記官  楊 國 色


司法院資訊處製作；財團法人民間司法改革基金會備份。
